臺灣高雄地方法院民事裁定
111年度消債職聲免字第73號
聲　請　人　紀貞瑛　000000000000000000000000000000000000
00000000000000000000000000000000000000000000000000000000
00000000000000000000000000000000000000000000000000
代　理　人　蔡駿民律師
相對人即債　國泰世華商業銀行股份有限公司
權人　　　　　　　　000000000000000000000000000000000000
法定代理人　郭明鑑　00000000
代　理　人　林家旭　000000000000000000000000000000000000
相對人即債　玉山商業銀行股份有限公司
權人　　　　　　　　000000000000000000000000000000000000
00000000000000000000000000000000000000000000000000000000
法定代理人　黃男州　00000000
代　理　人　林毓璟　000000000000000000000000000000000000
相對人即債　台新國際商業銀行股份有限公司
權人　　　　　　　　00000000000000000000000000000000000
0000000000000000000000000000000000000000000000000000000
法定代理人　尚瑞強　00000000
代　理　人　陳意婷　000000000000000000000000000000000000
相對人即債　永豐商業銀行股份有限公司
權人　　　　　　　　000000000000000000000000000000000000
法定代理人　陳嘉賢　00000000
代　理　人　呂亮毅　00000000000000000000000000000000000
相對人即債　凱基商業銀行股份有限公司
權人　　　　　　　　000000000000000000000000000000000000
0000000000000000000000000000000000000000000000000000000
法定代理人　魏寶生　00000000
　　　　　　　　　　000000000000000000000000
　　　　　　　　　　000000000000000000000000000000000000
相對人即債　上海商業儲蓄銀行股份有限公司
權人　　　　　　　　000000000000000000000000000000000000
00000000000000000000000000000000000000000000000000000000
法定代理人　陳善忠　00000000
代　理　人　曹𦓻峸　000000000000000000000000000000000000
相對人即債　菲商菲律賓首都銀行股份有限公司台北分公司
權人　　　　　　　　000000000000000000000000000000000000
0000000000000000000000000000000000000000000000000000000
法定代理人　蔡光超　00000000
相對人即債　富邦資產管理股份有限公司
權人　　　　　　　　00000000000000000000000000000000000
法定代理人　洪主民　00000000
　　　　　　　　　　000000000000000000000000
　　　　　　　　　　00000000
相對人即債　遠傳電信股份有限公司
權人　　　　　　　　00000000000000000000000000000000000
法定代理人　李彬　　00000000
相對人即債　勝天然資產管理有限公司
權人　　　　　　　　00000000000000000000000000000000000
法定代理人　林玉琴　00000000
　　　　　　　　　　000000000000000000000000
　　　　　　　　　　00000000
相對人即債　滙誠第一資產管理股份有限公司
權人　　　　　　　　00000000000000000000000000000000000
法定代理人　曾慧雯　00000000
　　　　　　　　　　000000000000000000000000
　　　　　　　　　　00000000000000000000000000000000000
相對人即債　新加坡 艾星國際有限公司台灣分公司
權人　　　　　　　　00000000000000000000000000000000000
法定代理人　曾慧雯　00000000
　　　　　　　　　　000000000000000000000000
上列聲請人即債務人因消費者債務清理事件聲請免責，本院裁定
如下：
    主  文
聲請人即債務人紀貞瑛應予免責。
    理  由
一、本案基礎事實
　　查聲請人於民國109年10月26日聲請清算，經本院以109年度
    消債清字第301號裁定自110年3月9日開始清算程序，嗣因財
    產不敷清償相關債務及費用，本院乃於111年1月19日以110
    年度司執消債清字第44號裁定終結清算程序確定，而普通債
    權人未同意免責。
二、本件經本院裁定終結清算程序確定，依消費者債務清理條例
    第132條、第133條、第134條之規定，本院應就聲請人是否
    應予免責（即無前開條例第133條、第134條規定之要件）進
    行審理，茲說明如下：
　㈠消債條例第133條前段
　1.本院裁定開始清算程序後，聲請人之財產及所得
　　⑴聲請人的財產
　　　查聲請人名下無財產，其自109年7月起迄今，領取身障補
      助款，金額為新臺幣（下同）3772元，另於110年5月至12
      月，領取職業訓練生活津貼共9個月，每月14400元等情，
      有稅務電子閘門財產所得調件明細表、低收入戶/中低收
      入戶/中低老年人生活津貼管理/身障者生活補助/單親家
      庭子女生活教育補助表、勞動部勞工保險局函、勞動部勞
      動力發展署高屏澎東分署函、高雄市政府都市發展局函在
      卷可資認定（見院卷第10-12頁、第14-19頁、第36-38頁
      ）。
　　⑵聲請人之所得
　　　查聲請人主張：開始清算程序後，其有做手工的工作，每
      月收入3000元，但做到110年12月就沒有做了；另外其有
      領取職業訓補助款期間，配偶龍芑宏每月資助3000元，未
      領取後，每月資助15000元等情（見院卷第64-65頁）；參
      酌前開證據及聲請人所述，堪認自110年3月9日開始清算
      程序起至111年6月8日本院調查期日止，以月為單位計算
      ，聲請人所得（身障補助款、職業訓練津貼、手工工作收
      入、配偶資助款）總額為351952元（見院卷第66頁計算表
      ）。
　2.本院裁定開始清算程序後，聲請人之支出
　　⑴依衛福部社會司公告110、111年度高雄市最低生活費為133
      41元、14419元，依消債條例第64條之2第1項、第2項之規
      定，聲請人、受扶養者之最低生活費用應以前開高雄市每
      月最低生活費用金額1.2倍計算即16009元、17303元做為
      計算基準數額。
　　⑵聲請人最低生活費
　　　查聲請人與其配偶租屋同住，每月房租、水電瓦斯費支出
      等情，業據聲請人陳明在卷（見院卷第64-65頁）；參酌
      前開說明，聲請人之最低生活費即以前述金額16009元、1
      7303元為計算基準。是以自110年3月9日開始清算程序起
      至111年6月8日本院調查期日止，以月為單位計算，聲請
      人支出最低生活費總額為263908元（見院卷第66頁計算表
      ）。
　3.本院裁定開始清算程序後，聲請人之所得餘額
　　依據上開證據，聲請人前開所得總額扣除個人最低生活費總
    額後，尚有餘額88044元（見院卷第66頁計算表）。
　㈡消債條例第133條後段
　1.聲請人於聲請清算前2年期間，可處分所得總額每月18772元
    ，扣除每月個人必要生活費16009元後，尚有餘額2763元等
    情，為聲請人所不爭執（見院卷第64頁），亦為本院109年
    度消債清字第301號裁定認定在案，則聲請人於聲請清算前2
    年期間所得餘額為66312元（計算式：2763×24=66312）。
　2.又普通債權人於清算程序中均受償總額為79614元乙節，亦
    有110年度司執消債清字第44號裁定、債權表、金額分配表
    、分配結果彙總表、債權人受償金額彙總表在卷可參（見院
    卷第2頁、司執消債清字卷第239-242頁、第298-300頁）。
　3.可認聲請人於本院裁定開始清算程序後，其所得總額扣除個
    人最低生活費總額後仍有餘額，惟普通債權人於清算程序中
    受分配總額顯高於聲請清算前2年期間之可處分所得餘額，
    不成立消債條例第133條所規定不免責事由。
  ㈢消債條例第134條部分
　1.查聲請人曾於108年度出國1次之紀錄，此有入出境查詢表在
    卷可參，又聲請人稱其係至香港，期間為2天等語（見院卷
    第8頁、第65頁），惟衡情該次出國所負債務總額，尚難認
    逾聲請清算時無擔保及無優先權債務（金額5305695元；見
    司執消債清卷第239-400頁)之半數，而生開始本件清算之原
    因。
　2.本院復查無聲請人有消債條例第134條所列其他各款應不免
    責事由，且債權人亦未提出聲請人有何符合消債條例第134
    條各款所規定之事證供本院參酌，故應認聲請人並無消債條
    例第134條所定不免責事由之存在。
　㈣消債條例第138條
　　本件債權發生原因為信用卡費、現金卡費、信用貸款、電信
    費等情，有債權表在卷可佐（見司執消債清卷第239-242頁
    ），堪認本件債權非屬消債條例第138條所定不受免責裁定
    影響之事由。
　㈤關於聲請人申辦勞工紓困貸款部分
　　聲請人自承其有聲請勞工紓困貸款等語（見院卷第65頁）；
    又依勞工保險條例第29條第6項第1款之規定，前開紓困貸款
    債權（未償還之貸款本息）不適用消債條例有關免責之規定
    ，是以聲請人就此部分債務仍應負清償責任。
三、債權人所提其他意見，尚不影響判斷結果或其意見未臻明確
    ，爰不逐一論列，併予敘明。
四、據上論結，聲請人既經本院裁定終止清算程序確定，復無消
    債條例第133條、第134條所定應不免責事由存在，揆諸首揭
    說明，自應以裁定免除聲請人之債務，基此，本件聲請人聲
    請免責，自應予准許，爰裁定如主文。　　
中　　華　　民　　國　 111　　年　　6 　　月　　9 　　日
              　　民事庭　　法　官　賴寶合
上為正本係照原本作成
如不服本裁定，應於裁定送達後10日內，以書狀向本院提出抗告
，並繳納抗告費新臺幣1千元
中　　華　　民　　國　 111　　年　　6 　　月　　9 　　日
  　                        書記官　胡美儀